臺灣臺南地方法院刑事判決　　　　　　　 96年度訴字第283號
公　訴　人　臺灣臺南地方法院檢察署檢察官
被　　　告　甲○○
上列被告因違反毒品危害防制條例案件，經檢察官提起公訴（九
十六年度毒偵字第二七三號）及移送併辦（九十六年度毒偵字第
一二九二號、第一三九八號），被告於準備程序期日就被訴及併
案事實均為有罪之陳述，本院合議庭裁定由受命法官獨任進行簡
式審判程序，判決如下：
    主  文
甲○○施用第一級毒品，累犯，處有期徒刑壹年陸月，扣案之第
一級毒品海洛因壹包（驗餘淨重零點壹壹公克）沒收銷燬之，扣
案盛裝第一級毒品海洛因之空包裝袋壹個（重零點貳公克）沒
收。
    事  實
一、甲○○曾因違反毒品危害防制條例之施用毒品案件，經本院
    以八十九年度毒聲字第二九四０號裁定送觀察、勒戒後，因
    認有繼續施用毒品傾向，經本院於民國九十年一月十六日，
    以九十年度毒聲字第一一六號裁定令入戒治處所施以強制戒
    治，而於九十年九月十二日因停止戒治，並執行另案殘刑而
    未出監，所餘期間業於九十一年一月二十七日交付保護管束
    期滿視為執行完畢，其復因違反毒品危害防制條例案件，經
    本院以九十三年度訴字第五七九號判處有期徒刑一年二月確
    定，甫於九十五年一月二十九日執行完畢。詎甲○○仍未戒
    除毒癮，於前揭交付保護管束期滿強制戒治執行完畢釋放後
    五年內，自始基於施用第一級毒品海洛因之同一犯意，自九
    十五年十月間某日起至九十六年四月二十四日晚間止，以一
    天施用一次之頻率，在臺南市○○路六０九巷三號住處或臺
    南市○○路公墓旁，以將第一級毒品海洛因摻水置入注射針
    筒注射之方式，反覆施用第一級毒品海洛因多次。嗣(一)甲○
    ○先於九十六年一月十六日十時五十八分許，在警方未發覺
    其有施用毒品海洛因犯行前，自動至警局自首，經警採其尿
    液送驗後呈嗎啡陽性反應。(二)甲○○復於九十六年三月四日
    十七時許，在臺南市○○路○段七四巷口前，因行跡可疑為
    警盤查，經其同意對其採尿送驗後發現係呈嗎啡陽性反應，
    而知悉上情。(三)警方於九十六年四月二十五日中午十二時三
    十分許，在臺南市○○區○○路與海安路交岔路口處，見甲
    ○○形跡可疑對其盤檢，當場自其身上起出海洛因一包（驗
    餘淨重０．一一公克，空包裝重０．二三公克），經警對其
    採集尿液送驗，結果亦呈嗎啡陽性反應，復查悉上情。
二、案經臺南市警察局第六分局報請臺灣臺南地方法院檢察署檢
    察官偵查起訴，暨由臺南市警察局第五分局、第二分局分別
    報請同署檢察官移送併案審理。
    理  由
一、本件係經被告甲○○於本院當庭表示認罪，而以簡式審判程
    序加以審理，此有本院九十六年四月十七日準備程序筆錄及
    同年五月二十九日、六月二十六日審判筆錄各一份附卷足憑
    ，則依據刑事訴訟法第二百七十三條之二、同法第一百五十
    九條第二項之規定，本件不適用傳聞法則有關限制證據能力
    之相關規定，合先敘明。
二、上揭事實業據被告甲○○於本院審理時坦承不諱，並當庭為
    認罪之表示（見本院卷九十六年五月二十九日審判筆錄），
    而扣案之白粉一包經送鑑定結果，確含第一級毒品海洛因成
    分（驗餘淨重０．一一公克，空包裝重０．二三公克），此
    有法務部調查局九十六年六月一日調科壹字第０九六二三０
    四七七六０號鑑定書一紙在卷可稽，而被告經警三次採集之
    尿液檢體送驗結果，亦均呈鴉片類（嗎啡）陽性反應，此有
    長榮大學毒物研究中心於九十六年二月一日出具之確認報告
    、詮昕科技股份有限公司於九十六年三月十六日、五月十五
    日出具之濫用藥物尿液檢驗報告及臺南市警察局第六分局偵
    辦甲○○涉嫌毒品案件送驗尿液及年籍對照表、臺南市警察
    局第五分局偵辦甲○○涉嫌毒品案採驗尿液編號年籍對照表
    、臺南市警察局第二分局偵辦毒品防制條例案送驗尿液年籍
    對照表等資料附卷可憑，又被告前因違反毒品危害防制條例
    之施用毒品案件，經本院以八十九年度毒聲字第二九四０號
    裁定送觀察、勒戒後，因認有繼續施用毒品傾向，經本院以
    九十年度毒聲字第一一六號裁定令入戒治處所施以強制戒治
    ，而於九十年九月十二日因停止戒治，並執行另案殘刑而未
    出監，所餘期間業於九十一年一月二十七日交付保護管束期
    滿等情，亦有臺灣高等法院被告前案紀錄表在卷可考。綜上
    ，本件事證明確，被告反覆施用第一級毒品海洛因之犯行，
    堪以認定，應依法論科。
三、查海洛因屬毒品危害防制條例第二條第二項第一款所規定之
    第一級毒品，故核被告所為，係犯毒品危害防制條例第十條
    第一項之施用第一級毒品罪。被告非法持有第一級毒品海洛
    因之低度行為，已為其進而施用之高度行為所吸收，不另論
    罪。按刑事法若干犯行之行為態樣，本質上原具有反覆、延
    續實行之特徵，立法時既予特別概括犯意，在密切接近一定
    時、地持續實行之複次行為，倘依社會通念，於客觀上認為
    符合一個反覆、延續性之行為觀念者，於刑法評價上，即應
    成立一罪。而毒品危害防制條例所規定之施用第一級毒品犯
    行，因鑑於施用毒品者，大多具有「成癮性」，為貫徹社會
    防制毒品之期盼，對施用毒品者，有施以「斷癮」之必要，
    乃就施用毒品行為，先為生理治療及心理復健之保安處遇，
    因而以令入勒戒處所觀察、勒戒方式，戒除其身癮，若仍無
    法戒除，有繼續施用毒品之傾向，再令入戒治處所施以強制
    戒治，以戒除其心癮，倘上開保安處遇猶無法收其遮斷毒癮
    之實效，方以刑罰追訴處罰，此為毒品危害防制條例第二十
    、二十三條所明定，足見施用第一級或第二級毒品罪，本即
    預定其因成癮而有反覆實行施用毒品之性質，於刑法評價上
    ，即得以集合犯論以一罪（最高法院九十六年度台上字第一
    八０二號判決意旨參照）。查本件被告於本院審理時既自承
    其自九十五年十月間某日起至九十六年四月二十四日止，每
    天都要施用海洛因，平均一天要施用一次等情，且觀諸卷附
    臺灣高等法院被告前案紀錄表，被告自八十九年間即因施用
    毒品案件，經送觀察勒戒處分，顯見被告確有反覆施用毒品
    之慣行，其習慣性、多次並反覆施用第一級毒品之行為，在
    其主觀犯意上應係自始基於概括性，且行為之時、空上具有
    密切關係，其反覆施用毒品犯行，依社會通念認屬包括之一
    罪較為合理適當，從而被告雖有多次施用毒品海洛因犯行，
    惟依其犯罪性質，應屬含有反覆實行複數行為態樣之集合犯
    ，自屬包括之一罪，而移送併辦部分與起訴部分既有集合犯
    之實質上一罪關係，自在本院審理論究範圍。又被告有如事
    實欄所載執行完畢之前科記錄，此有臺灣高等法院被告前案
    紀錄表可稽，其受有期徒刑之執行完畢，五年以內再故意犯
    本件有期徒刑以上之罪，為累犯，應依刑法第四十七條第一
    項之規定加重其刑。次按刑法第六十二條所規定之自首，以
    對於未發覺之罪，向有偵查權之機關或公務員自承犯罪，進
    而接受裁判為要件，而具有裁判上一罪關係或實質上一罪關
    係之犯罪，苟全部犯罪未被發覺前，行為人僅就其中一部分
    犯罪自首，則仍生全部自首之效力。查被告於九十六年一月
    十六日即主動至第六分局大林派出所供出有施用毒品海洛因
    犯行，雖其中另有部分施用毒品犯行經警於同年三月四日、
    四月二十五日發覺查獲，惟被告係在有實質上一罪關係（集
    合犯）之全部犯罪未被發覺前，先就其中一部分犯罪自首，
    依前開說明，自仍生全部自首之效力，爰依刑法第六十二條
    自首之規定減輕其刑，並依同法第七十一條第一項之規定先
    加後減之，併此敘明。爰審酌被告之犯罪動機、目的、手段
    及曾因施用毒品案件，經觀察、勒戒及強制戒治程序後，仍
    再犯本件之罪，顯見其毫無悔意，戒癮之意志力甚為薄弱，
    惟念及其施用毒品之犯行，在本質上乃屬戕害身心健康之行
    為，其尚未有嚴重破壞社會秩序或侵害他人權益之情形，且
    能坦承犯行，犯罪後之態度良好等一切情狀，量處如主文所
    示之刑，以資懲儆。扣案之毒品海洛因一包（驗餘淨重０．
    一一公克）為毒品危害防制條例第二條第二項第一款之第一
    級毒品，應依毒品危害防制條例第十八條第一項前段之規定
    ，宣告沒收銷燬之。而包裝前開第一級毒品海洛因所使用之
    空包裝袋一個（重０．二三公克），係被告所有，其中該空
    包裝袋係用於包裹毒品，防止毒品漏逸、潮濕，以便於攜帶
    、持有、施用毒品，屬供被告施用毒品所用或預備之物，非
    毒品危害防制條例第二條第二項所稱之第一級毒品，該空包
    裝袋雖因係包裝上開第一級毒品海洛因而與之密切接觸，然
    既經鑑定機關就之與毒品分別鑑析其重量，此有前開鑑定通
    知書附卷可憑，即足證該空包裝袋與毒品，並無不可析離之
    關係，不能視為毒品之一部分，故該空包裝袋應依刑法第三
    十八條第一項第二款之規定，宣告沒收之，附此敘明。
據上論斷，應依刑事訴訟法第二百七十三條之一第一項、第二百
九十九條第一項前段，毒品危害防制條例第十條第一項、第十八
條第一項前段，刑法第十一條前段、第四十七條第一項、第六十
二條前段、第三十八條第一項第二款，判決如主文。
本案經檢察官乙○○到庭執行職務。
中　　華　　民　　國　　96　　年　　7 　　月　　10　　日
　　　　　　　　　刑事第六庭    法　官　張瑛宗
以上正本證明與原本無異。
如不服本判決，應於判決送達後10日內，向本院提出上訴狀（應
附繕本）。
　　　　　　　　　　　　　　　　書記官　方秀貞
中　　華　　民　　國　　96　　年　　7 　　月　　10　　日
附錄本案論罪科刑法條
毒品危害防制條例第10條
施用第一級毒品者，處 6 月以上 5 年以下有期徒刑。
施用第二級毒品者，處 3 年以下有期徒刑。
